【裁判字號】    89,易,954
【裁判日期】    891219
【裁判案由】    公共危險
【裁判全文】
臺灣士林地方法院刑事判決                          八十九年度易字第九五四號
    聲  請  人  臺灣士林地方法院檢察署檢察官
    被      告  乙○○
右列被告因公共危險案件，經檢察官聲請簡易判決處刑（八十八年度偵字第一○三六
三號），本院認為不宜以簡易判決處刑，經改依通常程序審理並判決如左：
    主  文
乙○○因過失以煤氣炸燬現供人使用之住宅，處拘役肆拾日，如易科罰金，以參佰元
折算壹日。緩刑參年。
    理  由
一、乙○○於民國八十八年八月十二日下午五時許，在台北市大同區○○○路○段二
    五二巷五號二樓住處，本應注意對於屋內瓦斯管線「表內管」線路做安全檢查，
    以避免有瓦斯管路漏氣，導致氣爆之危險，而按其情形又無不能注意之狀況，竟
    疏於注意，未檢查其住處內安裝熱水爐之天然瓦斯管路有無洩漏，以致未能發現
    該瓦斯管配線已拉至浴室而有洩漏情形，竟持打火機欲點燃香環時，因其火源熱
    量恰好達到天然瓦斯在空氣中濃度範圍百分之四‧六至百分之十五‧六（爆炸上
    限）時而瞬間引起氣爆，除造成自己全身百分之六十六之燒傷外，也造成住處室
    內裝潢及物品受燒損、臥室內書桌一帶物品受火勢燒損及臥室西南牆壁上方已向
    外位移而牆面呈傾斜及龜裂狀態、廚房西側窗戶破裂窗框已向外脫離等損害。
二、案經台北市政府警察局大同分局報請台灣士林地方法院檢察署檢察官偵查後聲請
    簡易判決處刑。
    理  由
一、訊據被告乙○○固承認有於前揭時、地點因欲點燃香環而發生氣爆，並造成自己
    燒傷及室內裝潢及物品受燒損、臥室內書桌一帶物品受火勢燒損及臥室西南牆壁
    上方已向外位移而牆面呈傾斜、龜裂狀態、廚房西側窗戶破裂窗框已向外脫離等
    情，惟辯稱：伊當日鼻塞無法聞到瓦斯氣味，且氣爆所造成之損害尚未燒燬建築
    物之重要部分云云。惟查（一）、天然瓦斯在空氣中濃度範圍若達百分之四‧六
    至百分之十五‧六時，瞬間點火會引起氣爆，而在該濃度下，一般人應該是馬上
    會聞到該公司所加裝之臭氣，若待上二、三分鐘，頭會感到暈眩之事實，業據證
    人即案發當天前往現場處理之大台北區瓦斯股份有限公司副工程師甲○○於本院
    審理時證述詳確，雖被告辯以當日有鼻塞之情形以致未察覺云云，然若被告當日
    確實無法藉由呼吸以察覺瓦斯之臭氣，則又為何期待可以聞到點香環之檀香味道
    呢？且被告於審理時亦自承當日進入住處後有先換衣服後才點燃香環，則在換衣
    服之那段時間內，自應可察覺當時身體與外界之異樣才是。（二）按計量表出口
    與龍頭間之部分（即瓦斯用戶戶內部份）稱為「表內管」；表內管產權屬用戶，
    由用戶負責維修，大台北區瓦斯股份有限公司瓦斯營業規程第十六條定有明文，
    被告既使用大台北區瓦斯股份有限公司之瓦斯管線，則自應有注意對於「表內管
    」線路做安全檢查，以避免有瓦斯管路漏氣，導致氣爆危險之義務。經查，被告
    於本院審理時已自承住處之瓦斯總開關一直都是呈現打開狀態，其間有多次使用
    瓦斯，且均未關掉瓦斯等情，而按當時情形又無不能注意之狀況，竟疏於注意關
    掉瓦斯及檢查住處熱水爐之天然瓦斯管路有無洩漏，以致未能發現其瓦斯管路有
    洩漏情形，因而不慎點火發生氣爆造成損害，其過失行為與氣爆損害之間即具有
    因果關係。（三）又被告住處因此次氣爆造成室內裝潢及物品受燒損、臥室內書
    桌一帶物品受火勢燒損及臥室西南牆壁上方已向外位移而牆面呈傾斜及龜裂狀態
    、廚房西側窗戶破裂窗框已向外脫離等情，有火災原因調查報告書一紙附卷可稽
    ，且依卷附現場照片所示，住處牆壁已位移傾斜嚴重及窗戶有破壞扭曲等情，堪
    認該建築物之重要部分已喪失效用。從而，被告前揭所辯，尚難採信，本件事證
    明確，被告犯行堪以認定。
二、查坐落台北市大同區○○○路○段二五二巷五號二樓係乙○○所有之房屋，其餘
    樓層係供他人使用之住宅。核被告係因引爆天然瓦斯而炸燬供人使用之住宅之行
    為，係犯刑法第一百七十六條、第一百七十三條第二項之罪。爰審酌被告之素行
    、過失氣爆之行為對於居家安全及人身安全之影響程度不小、被告過失之程度、
    被告因而受傷與受損害之情形，以及犯罪後否認犯行等一切情狀，量處如主文所
    示之刑，並諭知易科罰金之折算標準。次查被告前未曾受有期刑以上刑之宣告，
    有台灣高等法院被告全國前案紀錄表一紙附卷可稽，其因一時失慮，偶罹刑典，
    經此教訓今後應益知慎戒，信無再犯之虞，本院認本案刑之宣告，以暫不執行為
    適當，爰併諭知緩刑三年，用勵自新。
據上論斷，應依刑事訴訟法第四百五十二條、第二百九十九條第一項前段，刑法第一
百七十六條、第一百七十三條第二項、第四十一條、第七十四條第一款，罰金罰鍰提
高標準條例第一條前段、第二條，判決如主文。
本案經檢察官林曉芳到庭執行職務。
中      華      民      國      八十九      年    十二    月    十九    日
                                  臺灣士林地方法院刑事第一庭
                                      法  官  林政佑
附錄本案論罪科刑法條全文
刑法第一百七十六條


司法院資訊處製作；財團法人民間司法改革基金會備份。
